【裁判字號】    88,易,5304
【裁判日期】    890229
【裁判案由】    偽造文書等
【裁判全文】
臺灣高雄地方法院刑事判決                        八十八年度易字第五三四號
    公  訴  人  臺灣高雄地方法院檢察署檢察官
    被      告  丙○○
右列被告因偽造文書案件，經檢察官提起公訴（八十八年度偵字第一二○三號），本
院判決如左：
    主  文
丙○○無罪。
    理  由
一、公訴意旨如起訴書所載（如附件）。
二、按犯罪事實應依證據認定之，無證據不得推定其犯罪事實；不能證明被告犯罪或
    其行為不罰者，應諭知無罪之判決；刑事訴訟法第一百五十四條第三百零一條
    第一項分別定有明文。又明知為不實之事項，而使公務員登載於職務上所掌之公
    文書，足以生損害於公眾或他人者，始構成使公務只登載不實罪。刑法第二百十
    四條定有明文。換言之，行為人須明知為不實之事項而使承辦該事項之公務員將
    該不實之事項登載在其所職掌之公文書，始足當之。
三、訊據被告固坦承曾於民國八十六年十月二十八日前往高雄市楠梓地政事務所將其
    所有座落在高雄市○○區○○段二小段一三二號地號及門牌號高雄市○○區○○
    街二十四號房地為乙○○設定抵押債權三百萬元，惟辯稱：當時因先前曾積欠乙○○之配偶甲○○薪資達九個多月，且又陸續向甲○○借款一百多萬元，事後為
    擔保甲○○之債權，才請代書為以甲○○之配偶乙○○名義設定三百萬元之第三
    順位抵押權等語。本件公訴人固以被告明知並未積欠與乙○○債務，竟為乙○○
    辦理上開房地之三百萬元之第三順位之抵押權，而認其涉有使公務員登記不實罪
    等語。惟按最高限額抵押權，係債權人對債務人繼續之法律關而將來可能發生之
    債權，提供預定一最高限度額之抵押權，以供擔保日後可能發生之債權。換言之
    ，債務人為將來不特定債權擔保所設定之抵押權而言。經查被告丙○○曾自民國
    八十三年間起至八十四年間止，陸續多次向甲○○借款數萬至數十萬元不等，先
    後共計約一百四十萬餘元之事實，業據証人乙○○證述在卷（參八十八年一月二
    十七日偵訊筆錄），且証人甲○○亦証稱：我是自八十三年間在丙○○處工作，
    一直到八十四年，她是有付我（月付）三萬元薪資，我是幫她養鴿子，後來她（
    丙○○）有欠有九個半月薪資，且她又陸續向我借了一百四十萬餘元等語，，核
    與被告丙○○上開所辯情節相符。証人甲○○復証稱：她（丙○○）欠我的薪資
    可以不算‧‧‧，她實際並未欠我那麼多錢（即三百萬之抵押債權之數額）等語
    （參八十九年二月一日審訊筆錄），另又証稱：我曾在八十六年七月間有申請（
    乙○○）之印鑑証明及相關資料給她（丙○○），因她表示要辦理該房地過戶給
    我太太，一直到我申報所得稅及收到（臺灣高雄地方法院檢察署）偵查庭之傳票
    才知道她是以我太太名義辦理三百萬元之第三順位抵押權等語。另被告丙○○亦
    供：當時以乙○○名義辦理（該房地）三百萬元之第三順位抵押權時，甲○○夫
    妻均不知情等情（參八十九年二月一日審訊筆錄）。是乙○○、甲○○夫妻於被
    告丙○○辦理上開房地第三順位之抵押權時，雖均不知情，惟被告丙○○確曾積
    欠甲○○債務之事實，則應可確定。又被告丙○○既因先前積欠乙○○之配偶甲○○債項未能如期清償，其為甲○○之配偶乙○○設定三百萬元之第三順位抵押
    債權，供其充作日後之債權擔保，故縱令被告丙○○所積欠甲○○之實際債款未
    及抵押債權之最高限額三百萬元，然依前揭最高限額抵押權之性質說明，自難認
    被告丙○○有何使高雄市楠梓區地政事務所之承辦人員虛偽登載在其職務上所掌
    管文書之犯意。故公訴人認被告丙○○明知其與乙○○並未有何實際債權而為其
    設定之最高限額抵押權，因涉有使公務員登載不實罪，則容有誤會。是既未有何
    証據足資証明被告丙○○有將虛偽不實之事項向高雄市楠梓地政事務所登載之承
    辦公務員申辦登記，故其被訴使公務員登載不實罪，其罪証應有不足。爰對被告
    丙○○應為無罪之諭知。另被告丙○○未經乙○○、甲○○夫妻二人同意即持乙○○印鑑章向高雄市楠梓地政務所在申請書上填載乙○○署押及蓋用印文是否另
    涉偽造私文書罪，則此部分宜由檢察官另行偵辦，並此敘明。
據上論結，依刑事訟訴法第三百零一條第一項，判決如主文。
本案經檢察官林敏惠到庭執行職務
中    華    民    國    八十九    年       二       月      二十九      日
                              臺灣高雄地方法院刑事第六庭
                                  法  官  李  政  庭
右正本證明與原本無異。
如不服本判決，應於判決送達後十日內，向本院提出上訴狀。
                                  書記官  王  宏  琪
中    華    民    國    八十九    年       三       月    二        日


司法院資訊處製作；財團法人民間司法改革基金會備份。
